臺灣臺北地方法院民事判決
111年度簡上字第280號
上  訴  人  石治    
被 上訴 人  謝文華  
訴訟代理人  黃政堯  
上列當事人間請求損害賠償事件，上訴人對於民國111年2月22日
本院臺北簡易庭110年度北簡字第13143號第一審判決提起上訴，
本院於民國111年9月21日言詞辯論終結，判決如下：
    主  文
上訴駁回。
第二審訴訟費用由上訴人負擔。 
    事實及理由
一、上訴人主張：被上訴人於民國109年12月16日晚間10時1分許
    ，駕駛車牌號碼0000-00號自用小客車（下稱系爭車輛），
    沿臺北市大安區臥龍街由南往北行駛，行經臥龍街與和平東
    路口，適上訴人騎乘自行車沿和平東路行人穿越道由北往南
    行駛，而被上訴人本應注意汽車行近行人穿越道，遇有行人
    穿越時，無論有無交通指揮人員指揮或號誌指示，均應暫停
    讓行人先行通過，且應注意車前狀況，並隨時採取必要之安
    全措施，而依當時天候雨、夜間有照明、路面濕潤無缺陷、
    無障礙物、視距良好，並無任何不能注意情事，然被上訴人
    行經行人穿越道未禮讓其他用路人、超速行駛、左轉車未依
    規定行駛至交岔路口中心處始行轉彎、左轉行駛未禮讓直行
    者先行，貿然左轉進入和平東路，導致系爭車輛猛烈撞擊上
    訴人，上訴人因而人車倒地，受有頸部扭傷、兩肩挫傷、下
    背部挫傷、左膝挫傷、多處擦傷之傷害，且受到激烈驚嚇，
    生活作息、品質、身體健康受嚴重影響。爰依侵權行為法律
    關係起訴請求被上訴人給付上訴人非財產上損害賠償新臺幣
    （下同）12萬元，及自起訴狀繕本送達翌日起至清償日止，
    按週年利率5%計算之利息；願供擔保，請准宣告假執行等語
    。　　
二、被上訴人抗辯略以：被上訴人就臺北市政府警察局交通警察
    大隊所作道路交通事故初步分析研判表之分析內容無意見，
    可見上訴人應負擔3成責任，且上訴人就醫日期為事故2日後
    ，其後未再就醫，足見其傷勢輕微，上訴人請求之精神撫慰
    金過高等語。
三、原審為上訴人部分勝訴、部分敗訴之判決，命被上訴人給付
    上訴人35,000元，及自110年6月8日起至清償日止，按週年
    利率5%計算之利息，而駁回上訴人其餘請求，並就上訴人勝
    訴部分為假執行及供擔保免為假執行之宣告。上訴人就原審
    判決對其不利部分不服，提起上訴，並聲明：㈠原判決不利
    上訴人部分廢棄；㈡被上訴人應再給付上訴人65,000元，及
    自起訴狀繕本送達翌日起至清償日止，按週年利率5%計算之
    利息。被上訴人答辯聲明：上訴駁回（被上訴人就其敗訴部
    分未提起上訴，非本院審理範圍）。
四、本件之爭點為：上訴人就系爭事故之發生，是否與有過失？
    其過失責任比例為何？茲論述如下：
　㈠上訴人主張其騎乘自行車行經和平東路行人穿越道，業經行
    政機關撤銷罰鍰之處分，足見上訴人並無違反規定，而無肇
    事原因等語。惟查，上訴人就其遭第A1A299919號通知單舉
    發「慢車駕駛人行駛行人穿越道」交通違規案向臺北市政府
    警察局大安分局陳述，該局函覆上訴人稱：因本院110年度
    交簡字第407號刑事簡易判決所載：「爰以行為人之責任為
    基礎，審酌被告駕駛自用小客車行駛在公眾來往通行之道路
    上，因一時疏未注意，未禮讓行人穿越道上之告訴人先行，
    肇生本件車禍事故」，依據上開判決文認定上訴人無違反道
    路交通管理處罰條例規定之範疇，同意予以免罰結案，同函
    副請法務部行政執行署臺北分署予以撤銷執行等語，有臺北
    市政府警察局大安分局110年8月9日北市警安分交字第11030
    17838號函在卷可憑（見原審卷第177頁），是該局係因前開
    刑事簡易判決所載內容而同意以免罰結案，另經違規舉發之
    臺北市政府警察局交通警察大隊函覆稱：上訴人為慢車駕駛
    人，行駛行人穿越道，依道路交通安全規則第125條、道路
    交通標誌標線號誌設置規則第185條至第186條之1規定，上
    訴人未依規定騎乘腳踏自行車行駛行人穿越道，依據道路交
    通管理處罰條例第74條第1項第1款規定製單舉發，仍維持原
    研判意見等語，有該警察大隊110年12月27日北市警交大事
    第0000000000號函可憑（見原審卷第197-198頁）。足見上
    訴人騎乘自行車於行人穿越道上係違規行為，上訴人執此主
    張其無違規行為云云，無可採信。
　㈡經查，被上訴人於109年12月16日晚間10時1分許，駕駛系爭
    車輛，沿臺北市大安區臥龍街由南往北行駛，行經臥龍街與
    和平東路口時欲左轉入和平東路，適有上訴人騎乘自行車由
    北往南於和平東路2段之行人穿越道上行駛，有道路交通事
    故現場圖在卷可稽（見原審卷第23頁）。按自行車為慢車之
    一種，為道路交通安全規則第6條第1款所明訂。又公路主管
    機關、市區道路主管機關或警察機關得在不妨礙通行或行車
    安全無虞之原則，於人行道設置必要之標誌或標線供慢車行
    駛。慢車應依標誌或標線之指示行駛，並應讓行人優先通行
    ；慢車行駛之車道，應依標誌或標線之規定行駛；無標誌或
    標線者，應在劃設之慢車道上靠右順序行駛，在未劃設慢車
    道之道路，應靠右側路邊行駛，不得侵入快車道或人行道行
    駛；慢車行駛時，駕駛人應注意車前狀況及與他車行駛間隔
    ，並隨時採取必要之安全措施；慢車行駛，不得爭先、爭道
    、並行競駛或以其他危險方式駕駛；慢車在夜間行駛應開啟
    燈光，道路交通安全規則第124條之1、第124條第3項第1款
    前段、第3款、第5項、第126條第2項、第128條分別有明訂
    。又上訴人騎行之和平東路2段行人穿越道上並無自行車專
    用標誌及自行車穿越道，有現場照片在卷可憑（見原審卷第
    55頁），且上訴人自行車並未裝設燈光裝置，亦有照片可佐
    （見原審卷第51頁），再上訴人於警詢時陳稱：「我車沿臥
    龍街、和平東路2段路口西側人行道北往南行駛，因該路口
    未設置自行車專用道及自行車專用號誌，我便騎行於人行穿
    越道上。我行駛方向為綠燈，行駛到路中，對方9431-T8自
    小客車由臥龍街南往西左轉和平東路2段，我見對方未減速
    亦未閃避，我便欲加速向前閃避，但我車左側車身仍遭對方
    前車頭碰撞，碰撞後我向右倒地」等語，有臺北市政府警察
    局大安分局交通分隊道路交通事故談話紀錄表在卷可查（見
    原審卷第29頁），足見上訴人在未裝設自行車與行人併用標
    誌之行人穿越道上騎行自行車，且於夜間未開啟燈光裝置，
    見被上訴人車輛欲左轉和平東路時，慢車未停讓，反而加速
    爭先前行，就系爭碰撞事故之發生自有過失。上訴人騎乘自
    行車行經人行穿越道，並非行人，上訴人主張被上訴人遇行
    人穿越行人穿越道，未暫停讓行人先行通過云云，不足採信
    。上訴人復主張上訴人行駛之行人穿越道旁雖未劃設自行車
    道，但其兩端交通桿上掛有「人/（自行）車共用」之交通
    標示牌，亦未標示需下車牽行或禁止騎乘自行車等語。經查
    ，和平東路2段與臥龍街口之交岔路口，僅於臥龍街上及與
    臥龍街相對之和平東路3段1巷上之行人穿越道設置有人車共
    道之標誌，至上訴人穿越之和平東路3段1巷北往南之行人穿
    越道上則無人車共道標誌，有照片、臺北市政府警察局交通
    警察大隊交通事故初步分析研判表在卷可查（見原審卷第53
    -55頁、第21頁，本院卷第69頁），上情堪以認定。上訴人
    前開主張與事實不符，無可採信。爰審酌被上訴人駕駛汽車
    左轉彎時，未注意直行之上訴人騎乘自行車自對向而來，及
    上訴人騎乘自行車，未行駛於自行車穿越道，且為慢車於夜
    間未開啟燈光，復爭先行駛等情，因認系爭事故被上訴人與
    上訴人過失比例為7比3。
　㈢上訴人因系爭事故受有頸部扭傷、兩肩挫傷、下背部挫傷、
    多處擦傷之傷害，有臺北市立聯合醫院（仁愛院區）驗傷診
    斷證明書在卷可查（見原審卷第107頁），上訴人除提出前
    開驗傷診斷書外並無其他就醫資料，堪認上訴人所受傷勢並
    非嚴重。爰審酌上情，及兩造之職業、年齡、收入等情，認
    上訴人請求之非財產上損害即精神慰撫金以5萬元為適當。
    另審酌前開所述之兩造過失程度，是上訴人請求被上訴人賠
    償金額於35,000元之範圍內為有理由。
六、綜上所述，上訴人依民法第184條第1項前段、第195條第1項
    規定，請求被上訴人給付35,000元，及自起訴狀繕本訴達翌
    日即110年6月8日起至清償日止，按年息5%計算之利息，洵
    屬有據，應予准許，逾此範圍之請求，則屬無據，不應准許
    。原判決判命上訴人如數給付，並依職權宣告假執行，並無
    不合。上訴意旨指摘原判決不當，求予廢棄改判，其上訴為
    無理由，應予駁回。
七、本件事證已明，兩造其餘攻擊防禦方法及舉證，經本院審酌
    後，認與判決結果無影響，爰不另一一論述，併予敘明。
八、據上論結，本件上訴為無理由。依民事訴訟法第436條之1第
    3項、第449條第1項、第78條，判決如主文。
中　　華　　民　　國　　111 　年　　10　　月　　12　　日
                  民事第七庭    審判長法　官　姜悌文

                                      法　官　陳彥君
　　　　　　　　　　　　　　　　　　　
                                      法　官　林欣苑 

以上正本係照原本作成。
本件判決不得上訴。
中　　華　　民　　國　　111 　年　　10　　月　　12　　日
                                      書記官  范煥堂